臺灣臺東地方法院刑事判決
110年度原交簡上字第6號
上  訴  人  
即  被  告  丁正立



選任辯護人  林長振律師(法扶律師)          
輔  佐  人  丁甲上

                    住臺東縣○○市○○里鄉○○村○○000                        號
上列上訴人即被告因公共危險案件，不服本院簡易庭中華民國11
0年7月1日110年度東原交簡字第157號第一審刑事簡易判決（聲
請簡易判決處刑案號：臺灣臺東地方檢察署110年度速偵字第208
號），提起上訴，本院管轄之第二審地方法院合議庭判決如下：
    主  文
上訴駁回。
    事實及理由
一、本案經本院審理結果，認第一審刑事簡易判決以被告丁正立
    犯吐氣所含酒精濃度達每公升0.25毫克以上而駕駛動力交通
    工具罪，累犯，依刑法第185條之3第1項第1款、第47條第1
    項、第41條第1項前段，刑法施行法第1條之1第1項，判處有
    期徒刑4月，如易科罰金，以新臺幣（下同）1,000元折算1
    日，核其認事、用法均無違誤，量刑亦屬妥適，應予維持，
    除證據部分補充被告於本院行準備程序及審理中之自白、陳
    述，其餘犯罪事實、證據及理由，均引用如附件第一審刑事
    簡易判決記載之犯罪事實、證據及理由。
二、上訴人上訴意旨略以：原審量刑過重，並有依刑法第59條減
    輕其刑之適用，且被告為原住民，經統計原住民平均餘命較
    國人平均為短，是被告雖未滿80歲，但仍有刑法第18條第3
    項減輕其刑之適用，綜上所述自難認原審判決妥適，請撤銷
    原審判決，另為適當之判決云云。
三、上訴駁回之理由：
(一)刑罰之量定，屬法院自由裁量之職權行使，應審酌刑法第57
    條所列各款事由及一切情狀，為酌量輕重之標準，並非漫無
    限制；量刑輕重係屬事實審法院得依職權自由裁量之事項，
    苟已斟酌刑法第57條各款所列情狀而未逾越法定刑度，不得
    遽指為違法；又在同一犯罪事實與情節，如別無其他加重或
    減輕之原因，下級審量定之刑，亦無過重或失輕之不當情形
    ，則上級審法院對下級審法院之職權行使，原則上應予尊重
    （最高法院72年度台上字第6696號、75年度台上字第7033號
    判決及85年度台上字第2446號判決意旨參照）。況本院以為
    ，量刑之裁量權，乃憲法所保障法官獨立審判之核心，法院
    行使此項裁量權，亦非得以任意或自由為之，仍應受一般法
    律原理原則之拘束，即仍須符合法律授權之目的、法律秩序
    之理念、國民法律感情及一般合法有效之慣例等規範，尤其
    應遵守比例原則及平等原則之意旨，否則即可能構成裁量濫
    用之違法（最高法院86年度台上字第7655號判決要旨參照）
    ，亦即如非有裁量逾越或裁量濫用之明顯違法情事，自不得
    擅加指摘其違法或不當，即使上級法院對下級法院裁量權之
    審查，亦應同此標準，此不僅在保障法官不受任何制度外之
    不當干涉，更保障法官不受制度內的異質干涉，方符憲法第
    80條所宣示獨立審判之真義。查原審認本案事證明確，被告
    所為，係犯刑法第185條之3第1項第1款之吐氣所含酒精濃度
    達每公升0.25毫克以上而駕駛動力交通工具罪。原審已考量
    被告構成累犯之前科素行，並審酌被告於酒後貿然騎車上路
    ，危及道路交通安全，顯然無視酒後不得駕車之禁令，缺乏
    尊重用路人生命、身體、財產安全之觀念，查獲時吐氣所含
    酒精濃度達每公升0.77毫克，又被告除構成累犯之前科外，
    另有酒後駕車之緩起訴前科1次；惟念及其於警詢及偵查中
    坦承不諱之犯後態度，暨被告為排灣族原住民，現年78歲，
    前因車禍腳傷不良於行，平日以機車代步，又被告係因受他
    人言語辱罵並潑水，被告因年紀老邁心生畏懼，一時情急未
    慮及其已飲酒而騎車至警局報案之犯罪動機，並考量被告於
    警詢及偵查中自述其無業、智識程度為國小畢業、家庭經濟
    狀況為勉持等一切情狀，量處如主文所示之刑，並諭知易科
    罰金之折算標準。顯已斟酌刑法第57條各款所列情狀，而為
    刑之量定，上開量刑亦未逾越法律規定之範圍，尚稱妥適，
    難認有何明顯裁量逾越或濫用之違法情事，原審認本案事證
    明確，量處刑度亦甚妥適，依前揭最高法院判例及判決要旨
    ，尚難認原審量刑有違法或不當之情事。至原審雖未及審酌
    被告曾有動過手術，健康狀況不佳乙節，惟就此與原判決量
    刑所憑理由為整體綜合觀察，尚難認原審就本件犯罪事實與
    情節量處有期徒刑4月，如易科罰金，以1,000元折算1日，
    有何明顯過重失輕之不當，附此敘明。
(二)刑法第59條之得酌量減輕其刑者，必須犯罪另有特殊之原因
    與環境等情，而在客觀上足以引起一般同情，認為即予宣告
    法定最低度刑期猶嫌過重者，始有其適用，至於被告犯行、
    情節輕微或被告犯罪之動機、手段、犯罪後之態度等各種情
    狀，僅可為法定刑內從輕科刑之標準，不得據為酌量減輕之
    理由。查辯護人為被告辯護所稱被告之犯罪動機、期待可能
    性、年齡，且為原住民身分等各情，均屬刑法第57條科刑應
    審酌之事項，僅可為法定刑內從輕科刑之標準，難認有何情
    輕法重，有傷一般國民對於法律之情感，而足以引起社會一
    般同情之處。從而，本件既無事證足認被告上開犯罪有特殊
    之原因與環境，在客觀上足以引起一般同情，即使宣告法定
    最低度之刑猶嫌過重之情事，自無引用刑法第59條規定酌量
    減輕其刑之餘地，是以被告猶執前揭情詞提起上訴，為無理
    由。
(三)滿80歲人之行為，得減輕其刑，刑法第18條第3項定有明文
    。被告為民國00年0月0日生，行為時為78歲，且為排灣族原
    住民，此有戶役政連結作業系統1紙在卷可佐（簡上卷第23
    頁），是被告行為時顯未滿80歲，又刑法第18條第3項又無
    因種族之差異，而給予不同之差別待遇，是辯護人為被告辯
    護稱：被告應有刑法第18條第3項之適用，顯屬無稽。
(四)綜上所述，被告提起本案上訴，顯無理由，應予駁回。
據上論斷，應依刑事訴訟法第455條之1第1項、第3項、第368條
、第373條，判決如主文。
中　　華　　民　　國　　110 　年　　11　　月　　30　　日
            刑事第一庭  審判長法  官  邱奕智
  　　　　　　                法  官  施伊玶
　　　　　　　                法  官  蔡政晏
以上正本證明與原本無異。
本件判決不得上訴。
                              書記官  陳憶萱
中　　華　　民　　國　　110 　年　　11　　月　　30　　日